臺灣高等法院臺南分院民事裁定　96年度抗字第160號
抗告人　丙○○
相對人　丁○○
　　　　甲○○
　　　　戊○○
　　　　乙○○
上列抗告人因與相對人等間聲請確定訴訟費用額事件，對於中華
民國96年5月4日臺灣臺南地方法院所為裁定（96年度聲字第280
號）提起抗告，本院裁定如下：
    主  文
原裁定廢棄。
相對人應負擔之訴訟費用額確定為新台幣參拾陸萬貳仟玖佰捌拾
元，並自民國96年3月10日起至清償日止，按週年利率百分之五
計算之利息。
抗告訴訟費用由相對人負擔。
    理  由
一、抗告人在原審聲請意旨略以：抗告人與相對人間請求履行契
    約事件，業經台灣台南地方法院民國（下同）94年度重訴字
    第63號、本院95年度重上字第17號判決相對人敗訴及最高法
    院95年度台上字第2679號裁定駁回相對人之上訴確定，抗告
    人所支出第一、二審之訴訟費用及第三審之律師酬金共計新
    台幣（下同）362,980元，應由相對人負擔。為此，依民事
    訴訟法第91條之規定，請求裁定確定訴訟費用額等語。
二、抗告意旨略以：
（一）按第三審律師之酬金，為訴訟費用之一部，並應限定其最
      高額。法院裁定律師酬金，應斟酌案情之繁簡、訴訟之結
      果及律師之勤惰，於下列範圍內為之。但律師與當事人約
      定之酬金較低者，不得超過其約定：一民事財產權之訴訟
      ，於訴訟標的金額或價額百分之3以下；民事訴訟法第466
      條之3第1項及法院選任律師及第三審律師酬金核定支給標
      準第4條第1項第1款分別定有明文。抗告人於本件起訴時
      之訴訟標的價額為10,587,390元，而抗告人於第三審委任
      律師為訴訟代理人，支出100,000元，故抗告人於第三審
      所支出之律師酬金，未逾訴訟標的價額的百分之3，無違
      反上開法律規定，合先敘明。
（二）次按「民事訴訟法第466條之3第1項前段係規定，第三審
      律師之酬金，為訴訟費用之一部，故須律師受委任為第三
      審訴訟代理人，並於第三審訴訟程序中，曾代當事人為訴
      訟行為，始得將其酬金，於必要範圍內，列為訴訟費用之
      一部。」、「依民事訴訟法第466條之3第1項前段規定，
      第三審律師酬金，固為訴訟費用之一部，惟民事訴訟法上
      之「訴訟費用」，係專指形式意義之訴訟費用而言，亦即
      限於在訴訟上為伸張或防衛權利所必要之費用。從而律師
      受委任為第三審訴訟代理人，須於第三審訴訟程序中，有
      代當事人為聲請或聲明、主張或陳述等訴訟行為時，其所
      受酬金於必要範圍內，始得列為訴訟費用之一部。」最高
      法院分別著有95年度台聲字第301號及93年度台聲字第392
      號裁定可資參照。準此可見，律師受委任為第三審訴訟代
      理人，並於第三審訴訟程序中，曾代當事人為訴訟行為，
      即得將其酬金，於必要範圍內，列為訴訟費用之一部，並
      不因委任人為上訴人或被上訴人而有不同。
（三）另依最高法院92年度台聲字第427號裁定「89年2月9日修
      正公布之民事訴訟法，為貫徹第三審法律審之功能，並保
      障當事人權益，爰於第三審上訴改採強制律師代理制度，
      則被上訴人委任律師為訴訟代理人為其答辯，即屬防衛權
      益所必要。且同法第466條之3第1項規定：『第三審律師
      之酬金，為訴訟費用之一部』，係兼指第三審上訴人及被
      上訴人所委任律師之酬金而言，方能平等保障兩造之訴訟
      權，及貫徹第三審法律審功能之立法意旨。」之意旨，益
      見抗告人於最高法院95年度台上字第2679號民事事件，因
      委任律師代為答辯而支出之律師費用，應為訴訟費用之一
      部，甚為灼明，最高法院93年度第10次民事庭會議決議，
      亦採相同見解。
（四）綜上可知，原裁定認定抗告人於第三審委任律師代為答辯
      所支出之律師費用，非屬訴訟費用之一部云云，於法即屬
      有違。
三、按第三審律師之酬金，為訴訟費用之一部；民事訴訟法第46
    6條之3第1項定有明文。次按所謂第三審律師之酬金，係兼
    指第三審上訴人及被上訴人所委任律師之酬金而言，此有最
    高法院91年度台抗字第564號裁定、92年度台聲字第427號裁
    定確定在案。另最高法院93年10月19日第10次民事庭會議會
    議決議：「第三審為法律審，被上訴人委任律師為其訴訟代
    理人，乃防衛其權益所必要，故民事訴訟法第466條之3第1
    項所稱第三審律師酬金，應包括被上訴人所委任律師之酬金
    在內。」可資參照。
四、經查：兩造間請求履行契約事件，業經台灣台南地方法院94
    年度重訴字第63號、本院95年度重上字第17號判決相對人敗
    訴及最高法院95年度台上字第2679號裁定駁回相對人之上訴
    確定，訴訟費用應由相對人負擔，又抗告人所支出之第三審
    律師酬金為10萬元，此有抗告人於原審提出之上開裁判書、
    確定證明書、訴訟費用計算書各1份、繳款收據2張影本及康
    聯法律事務所出具之收款證明書1份在卷可稽（見原審卷第4
    至23頁），並經原審依職權調取上開案卷審查後，堪信為實
    。又揆諸前揭說明，抗告人於第三審雖為被上訴人，然其所
    支出之律師酬金，亦屬訴訟費用之一部，故相對人應負擔之
    訴訟費用額，依附表所示確定為362,980元，及依民事訴訟
    法第91條第3項規定，相對人應自原法院96年3月6日裁定送
    達（送達證書見原審卷第25頁）之翌日即96年3月10日起至
    清償日止，加給按週年利率百分之5計算之利息。原裁定認
    相對人不應負擔抗告人於第三審所支出之律師酬金10萬元，
    經核認事用法即有未洽。抗告人抗告意旨執此指摘原裁定不
    當，為有理由，爰由本院將原裁定廢棄，改自為裁定如主文
    第2項所示。
五、據上論結，本件抗告為有理由，依民事訴訟法第492條、第9
    5條、第78條，裁定如主文。
中　　華　　民　　國　　96　　年　　 6　　月　　20  　日
                  民事第四庭    審判長法　官  王惠一
　　　　　　　　　　　      　　　  　法　官  林永茂
　　　　　　　　　　　      　　　  　法　官  王浦傑
上為正本係照原本作成。
如不服本裁定，僅得於收受本裁定正本送達後10日內以適用法規
顯有錯誤為理由，向本院提出再抗告狀（須附繕本）依法應繳納
抗告費新台幣1千元，並委任律師為訴訟代理人，經本院許可後
始可再抗告於最高法院。
中　　華　　民　　國　　96　　年　　6 　　月　　21　　日
                                      書記官  廖英琇
【附記】
民事訴訟法第495條之1第2項準用同法第466條之1第1、2項規定
：
(1)對於第二審判決上訴，上訴人應委任律師為訴訟代理人。但上
  訴人或其法定代理人具有律師資格者，不在此限。
(2)上訴人之配偶、三親等內之血親、二親等內之姻親，或上訴人
  為法人、中央或地方機關時，其所屬專任人員具有律師資格並
  經法院認為適當者，亦得為第三審訴訟代理人。
民事訴訟法第466條之2：
　上訴人無資力委任訴訟代理人者，得依訴訟救助之規定，聲請
  第三審法院為之選任律師為其訴訟代理人。
 附表：
┌──────┬──────┬────────────────────────┐
│項　　　　目│金       額 │備                               　　　   註    │
│            │（新台幣)   │                                                │
├──────┼──────┼────────────────────────┤
│第一審裁判費│105,192元   │有抗告人於94.3.21繳費之收據一紙附卷為憑　　　　 │
├──────┼──────┼────────────────────────┤
│第二審裁判費│157,788元　 │有抗告人於95.3.13繳費之收據一紙附卷為憑　　　　 │
├──────┼──────┼────────────────────────┤
│第三審律師費│100,000元　 │有抗告人提出康聯法律事務所出具之證明書一紙為憑，│
│            │            │且該金額未逾第三審律師酬金核定支給標準之規定，應│
│            │            │予准許。                                        │
├──────┼──────┼────────────────────────┤
│共　　　　計│362,980元   │                 　　　　   　　　　　　　　　　│
└──────┴──────┴────────────────────────┘
